【裁判字號】    99,交聲,1263
【裁判日期】    991130
【裁判案由】    違反道路交通管理處罰條例聲明異議
【裁判全文】
臺灣臺北地方法院交通事件裁定        99年度交聲字第1263號
原處分機關  交通部公路總局臺北區監理所
異  議  人
即受處分人  宋長棟
上列受處分人因違反道路交通管理處罰條例案件，對於交通部公
路總局臺北區監理所中華民國九十九年七月十四日所為之處分（
原處分案號：北監自裁字第裁四○－Ｚ六Ｂ○○七四三五號），
聲明異議，本院裁定如下：
    主  文
異議駁回。
    理  由
一、按「汽車在同一車道行駛時，除擬超越前車外，後車與前車
    之間應保持隨時可以煞停之距離。」、「汽車除遇突發狀況
    必須減速外，不得任意驟然減速。前車如須減速暫停，駕駛
    人應預先顯示燈光或手勢告知後車，後車駕駛人應隨時注意
    前車之行動。」、「汽車行駛時，駕駛人應注意車前狀況及
    兩車併行之間隔，並隨時採取必要之安全措施。」，道路交
    通安全規則第九十四條第一項、第二項、第三項分別定有明
    文，是依上開規定可知，汽車駕駛人有隨時警戒前方，預防
    危險發生之義務。次按「汽車行駛高速公路及快速公路，前
    後兩車間之行車安全距離，在正常天候狀況下，依下列規定
    ：一、小型車：車輛速率之每小時公里數值除以二，單位為
    公尺。二、大型車：車輛速率之每小時公里數值減二十，單
    位為公尺。」，高速公路及快速公路交通管制規則第六條第
    一項定有明文；「汽車行駛於高速公路、快速公路或設站管
    制之道路，不遵使用限制、禁止、行車管制及管理事項之管
    制規則而有下列行為者，處汽車駕駛人新臺幣（下同）三千
    元以上六千元以下罰鍰：……二、未保持安全距離。…」，
    為道路交通管理處罰條例第三十三條第一項第二款所明文規
    定。另汽車駕駛人駕駛汽車違反道路交通管理處罰條例第三
    十三條第一項規定者，除應依該條所規定之罰鍰處罰外，並
    應予以記違規點數一點，復為道路交通管理處罰條例第六十
    三條第一項第一款所明定。是駕駛人駕駛小型車行駛於高速
    公路，不遵使用限制、禁止、行車管制及管理事項之管制規
    則而未保持安全距離，嗣為警舉發，而在舉發通知單上所載
    之應到案期限內繳納罰鍰或到案聽候裁決或提出申訴或陳述
    ，經處罰機關調查後認定仍有上開違規行為者，依違反道路
    交通管理事件統一裁罰基準及處理細則（下稱處理細則）第
    二條第二項所定之違反道路交通管理事件統一裁罰基準表（
    下稱基準表）之規定，應裁處三千元之罰鍰，併記違規點數
    一點。
二、本件異議人即受處分人宋長棟駕駛歐力士實業股份有限公司
    所有之車牌號碼五三八七－ＲＲ號租賃小貨車，於民國九十
    九年五月二十七日七時四十分許，於國道公路二號東向西行
    駛，行經國道公路二號西向十五點二公里處，因未保持行車
    安全距離致其前車頭與前方由吳文偉駕駛所有車牌號碼五Ｅ
    －三二一三號自用小客車之後車尾發生碰撞而肇事，嗣經內
    政部警政署國道公路警察局第六警察隊龍潭分隊員警陳聰賢
    、李興雲到場處理後認定受處分人所駕駛上開車輛有違反道
    路交通管理處罰條例第三十三條第一項第二款規定之行為，
    遂掣單舉發並將舉發通知單予受處分人簽收，受處分人於應
    到案期日（九十九年六月十一日）前之九十九年六月十一日
    掛號向原處分機關提出申訴，經原處分機關函請原舉發機關
    調查後仍認為違規事實明確，遂於同年七月十四日依道路交
    通管理處罰條例第三十三條第一項第二款、第六十三條第一
    項第一款（漏引第一款）、處理細則第四十三條、第四十四
    條暨基準表之規定，裁處受處分人罰鍰三千元，並記違規點
    數一點在案。
三、聲明異議意旨略以：當時是上班時間而該路段是瓶頸所在，
    所以車速都會減速，當時其跟前車保持四十公尺，車速也在
    四十公里以下，也開始減速，而到達該地段，前方車陣也定
    點停止，其也跟著要停止，此時前車剎車停止，其要踩剎車
    時，剎車已無作用，時速已降十公里以下，就這樣撞上前車
    ，後於五月二十八日原廠檢修，原因是前剎車碟盤及來令片
    問題，也當場換新，可是二十九日又因剎車問題發生事故，
    當踩下剎車時，卻發生輪胎打滑向左掃移，而撞上公車站候
    車台玻璃，車也受損，所以連發生二次事故，應是剎車系統
    問題云云。
四、經查：
(一)受處分人於九十九年五月二十七日七時四十分許，駕駛前開
    車輛，途經國道二號高速公路西向十五點二公里處，與前車
    之車牌號碼五Ｅ－三二一三號自用一般小客車追撞而肇事車
    禍之事實，有內政部警政署國道高速公路局第六警察隊九十
    九年八月三日公警六交字第○九九○六○五七三三號函所檢
    附之道路交通事故現場圖、道路交通事故調查報告表(一)、(二)
    、國道公路警察局道路交通事故初步分析研判表、道路交通
    事故談話紀錄表、現場照片等在卷可稽。是受處分人駕駛上
    開車輛前車頭追撞前車即車牌號碼五Ｅ－三二一二號後車尾
    之事實，應堪認定。
(二)受處分人雖以上開情事置辯，惟依前開高速公路及快速公路
    交通管制規則第六條第一項第一款之規定，汽車行駛高速公
    路及快速公路，前後兩車間之行車安全距離，在正常天候狀
    況下，小型車為車輛速率之每小時公里數值除以二，單位為
    公尺。再汽車在同一車道行駛時，除擬超越前車外，後車與
    前車之間應保持隨時可以煞停之距離；汽車除遇突發狀況必
    須減速外，不得任意驟然減速。前車如須減速暫停，駕駛人
    應預先顯示燈光或手勢告知後車，後車駕駛人應隨時注意前
    車之行動；汽車行駛時，駕駛人應注意車前狀況及兩車併行
    之間隔，並隨時採取必要之安全措施已為道路交通安全規則
    第九十四條第一項、第二項、第三項所明文規定，是汽車駕
    駛人顯有隨時警戒前方，預防危險發生之義務。而依本件事
    故前車駕駛吳文偉於談話紀錄表所陳：當時因車多，前車剎
    車，我亦跟著剎車，但後車漸漸逼近，我就放掉剎車往前一
    點，見已無與前空間時，我就停在前車後面，後車自小貨車
    （五三八七－ＲＲ）就撞上我車後車尾等語明確，參諸受處
    分人於聲明異議狀及談話紀錄表中所述上開時間該路段車流
    擁擠，前車剎車，其亦剎車，惟剎車無作用致撞上等情節，
    可知於車流擁擠受處分人踩下剎車後仍撞上前車，則發生碰
    撞究係受處分人未保持適當煞停距離，抑或其已保持相當煞
    停距離，僅因剎車無作用造成而不可歸責於受處分人？矧依
    受處分人所提為證明當時其剎車確無作用之順益汽車服務廠
    新店服務廠結帳清單，該結帳清單中雖有碟式剎車來令片更
    換（一邊）一項，惟該結帳清單係於五月三十一日所立，而
    受處分人於五月二十九日另有撞上候車月台之事故發生，此
    有受處分人所提之臺北市政府警察局文山一分局交通分隊道
    路交通事故當事人登記聯單在卷可查，是時間上顯難認為該
    換修與本件事故有所關聯，況受處分人於聲明異議狀中自承
    其時速從四十降至十以下，若於當時剎車系統確無作用，又
    怎能使受處分人時速下降，是受處分人所辯剎車無作用云云
    ，顯係事後卸責之詞，不足為採，本件受處分人顯係事故當
    時並未與前車保持相當煞停距離致生碰撞，國道公路警察局
    亦為相同之認定，有國道公路警察局道路交通事故初步分析
    研判表一紙在卷可按，本件確係因受處分人未注意車前狀況
    ，且未保持一定安全距離之應變空間，迨見狀閃煞不及而肇
    事，足認受處分駕車行進未保持行車安全距離，致追撞前車
    之事實，應堪認定。
五、綜上所述，受處分人確於上開時、地駕駛前開車輛於高速公
    路，不遵使用限制、禁止、行車管制及管理事項之管制規則
    而未保持安全距離之違規行為，且在應到案日期前提出申訴
    ，從而原處分機關依道路交通管理處罰條例第三十三條第一
    項第二款、第六十三條第一項第一款、處理細則第四十三條
    、第四十四條暨基準表之規定，就其上開違規行為裁處受處
    分人罰鍰三千元，並記違規點數一點，核無違誤，本件受處
    分人聲明異議為無理由，應予駁回。
據上論斷，應依道路交通事件處理辦法第十八條，裁定如主文。
中    華    民    國    99    年    11    月    30    日
                  交通法庭  法  官  黃紹紘
以上正本證明與原本無異。
如不服本裁定，應於送達後5日內，向本院提出抗告狀。
                            書記官  陳靜君
中    華    民    國    99    年    12    月    7     日

司法院資訊處製作；財團法人民間司法改革基金會備份。
